最高法院刑事判決　　　　　　九十六年度台上字第七三三三號
上　訴　人　甲○○
選任辯護人　舒建中律師
上列上訴人因違反毒品危害防制條例案件，不服台灣高等法院中
華民國九十五年八月二十四日第二審判決（九十五年度上訴字第
一七九六號，起訴案號：台灣台北地方法院檢察署九十四年度偵
字第七一九五號），提起上訴，本院判決如下：
    主  文
原判決撤銷，發回台灣高等法院。
    理  由
本件原判決撤銷第一審之科刑判決，改判依想像競合犯從一重論
處上訴人甲○○販賣第二級毒品罪刑，固非無見。
惟查：一、依毒品危害防制條例第十一條之規定，該條例對於持
有毒品之情形，係僅就持有第一級毒品及持有第二級毒品者，設
有處罰規定，至其無正當理由而擅自持有第三、四級毒品者，則
係依同條例第十八條第一項之規定，就該查獲之第三、四級毒品
「沒入銷燬之」，此外並不另論以持有毒品罪。原判決理由乙第
三項載稱：「核被告所為，係犯毒品危害防制條例第四條第二項
、第三項、第四項之販賣第二、三、四級毒品罪。被告持有第二
、三、四級毒品之低度行為，各為販賣之高度行為所吸收，均不
另論罪」云云（見原判決第七頁），似認定上訴人另成立持有第
三、四級毒品罪，但為販賣行為所吸收，自難謂無適用法則不當
之違誤。二、有罪判決書所記載之犯罪事實，為論罪科刑適用法
律之基礎，故凡於適用法律有關之重要事項，必須詳加認定，明
確記載，然後於理由內敘明犯罪事實所憑之證據及認定之理由，
始足為適用法律之依據。若事實未有此記載，而理由加以說明，
為理由失其依據。原判決理由說明「被告先後向車明鴻、『小何
』販入如附表編號一、五所示之含第四級毒品之藥錠，其時間緊
接，且所犯罪名與構成要件復係相同，顯係基於概括犯意而為之
，為連續犯，應論以一罪」；但其事實欄則僅載稱上訴人於民國
九十三年七、八月至同年十二月二十九日間，在台灣地區不詳地
點同時向車明鴻販入如原判決附表（下稱附表）編號一至四所示
之第二、三、四級（安定，即二氮平Diazepam）毒品，另於上述
期間內某日，在台灣地區不詳地點向綽號「小何」之成年男子，
販入如附表編號五所示之第四級毒品硝甲西泮（即硝甲氮平Nime
tazepam ）等情，對於上訴人販入如附表編號五所示之第四級毒
品，如何係基於其前販入第四級毒品之連續犯同一概括犯意所為
，並未翔實記載認定，致理由失所依據，自難謂允洽。以上或為
上訴意旨所指摘，或為本院得依職權調查之事項，應認原判決有
撤銷發回更審之原因。以上或為上訴意旨所指摘，或為本院得依
職權調查之事項，應認原判決有撤銷發回更審之原因。
據上論結，應依刑事訴訟法第三百九十七條、第四百零一條，判
決如主文。
中　　華　　民　　國　九十六　年　 十二 　月　 二十 　日
                      最高法院刑事第六庭
                          審判長法官  呂　潮　澤
                                法官  吳　昆　仁
                                法官  孫　增　同
                                法官  吳　　　燦
                                法官  李　英　勇
      本件正本證明與原本無異
                                      書  記  官
中　　華　　民　　國　九十六　年　 十二 　月　二十五　日
                                                      Ｅ
